臺灣臺中地方法院臺中簡易庭小額民事判決
111年度中小字第4051號
原      告  王思斯  
被      告  傅若恒  

上列當事人間請求侵權行為損害賠償事件，本院於民國111年11
月15日言詞辯論終結，判決如下：
    主      文
被告應給付原告新臺幣參仟壹佰零參元，及自民國一百一十一年
九月二十九日起至清償日止，按週年利率百分之五計算之利息。
原告其餘之訴駁回。
訴訟費用新臺幣壹仟元，由被告負擔新臺幣柒拾貳元，餘由原告
負擔。
本判決原告勝訴部分得假執行。被告如以新臺幣參仟壹佰零參元
為原告供擔保後，得免為假執行。
    事實及理由
一、按分別提起之數宗訴訟，其訴訟標的相牽連或得以一訴主張
    者，法院得命合併辯論；命合併辯論之數宗訴訟，得合併裁
    判，民事訴訟法第205條第1項、第2項分別定有明文。又合
    併提起之數宗訴訟，須經法院命合併辯論，且其當事人兩造
    相同者，始得合併裁判，最高法院69年台上字第3627號判決
    意旨參照。查被告固陳明本件與本院111年度中小字第3432
    號事件，合於民事訴訟法第205條之規定，為訴訟經濟，可
    將二案合併審理等語，惟本件原告為甲○○、被告為乙○○；本
    院111年度中小字第3432號案件之原告為乙○○、被告為訴外
    人業衍祺，業經被告陳明在卷，足認該二案之當事人不同，
    顯不符合併辯論、裁判之要件，本院自不命為合併辯論，附
    此敘明。
二、原告主張：被告於民國111年2月8日11時20分許，駕駛車牌
    號碼000-0000號自用小客車，在臺中市○○區○○○街000號前倒
    車時，因未注意後方來車且未禮讓來車先行，致撞及原告所
    有，由訴外人業衍祺駕駛之車牌號碼0000-00號自用小客車
    （下稱系爭車輛），造成系爭車輛受損，被告自應負損害賠
    償之責。又系爭車輛經送修復後，支出修復費用新臺幣（下
    同）43,225元（含工資3,225元、零件29,800元、輪胎4顆10
    ,200元)，原告自得依侵權行為之法律關係向被告請求賠償
    ，爰依法提起本件訴訟等語。並聲明：㈠被告應給付原告43,
    225元，及自起訴狀繕本送達翌日起至清償日止，按週年利
    率百分之5計算之利息。㈡願供擔保，請准宣告假執行。
二、被告則以：被告就本件車禍雖有過失，惟訴外人業衍祺未注
    意被告倒車，違規跨越分向限制線行駛，亦有過失。又系爭
    車輛僅右後輪受損，則原告所提估價單關於「後工字樑架樑
    左支架2,100元」之費用，及更換其中3顆輪胎之費用7,650
    元等，均非本件修復之必要費用，應予扣除。另系爭車輛已
    逾5年之耐用年限，其零件費用應予折舊，經計算結果，原
    告僅得請求修復之必要費用6,251元。再者，若原告提起本
    件訴訟有免除訴外人業衍祺侵權責任之意，則被告得依民法
    第276條第1項之規定，同樣免除業衍祺按肇責比例應負之責
    任等語。並聲明：㈠原告之訴駁回。㈡如受不利判決，願供擔
    保請准宣告免為假執行。
四、得心證之理由：　　
  ㈠原告主張被告於上開時地與系爭車輛發生碰撞，造成系爭車
    輛受損之事實，業據其提出與其所述相符之道路交通事故初
    步分析研判表、現場圖、現場照片、臺中市車輛行車事故鑑
    定委員會函、鑑定意見書、行車執照、估價單等件為證，並
    有臺中市政府警察局第四分局函送之道路交通事故現場圖、
    談話紀錄表、A3類道路交通事故調查報告表、初步分析研判
    表、補充資料表及現場照片為憑，且為被告所不爭執，堪信
    原告之主張為真正。
  ㈡按汽車倒車時，應顯示倒車燈光或手勢後，謹慎緩慢後倒，
    並應注意其他車輛及行人；汽車行駛時駕駛人應注意車前狀
    況及兩車併行之間隔，並隨時採取必要之安全措施，道路交
    通安全規則第110條第2款及第94條第3項分別定有明文。又
    分向限制線，用以劃分路面成雙向車道，禁止車輛跨越行駛
    ，並不得迴轉，本標線為雙黃實線，道路交通標誌標線號誌
    設置規則第165條第1項、第2項前段亦有明定。經查，本件
    車禍事故地點鄰近無號誌交岔路口，且劃有分向限制線，是
    被告倒車時應注意其他車輛，且依當時情形，並無不能注意
    之情事，其於倒車時撞擊系爭車輛，具有過失甚明，惟訴外
    人業衍祺駕駛時亦應注意車前狀況，且應注意不得跨越分線
    限制線行駛，依當時狀況亦無不能注意之情事，業衍祺未注
    意前方正在倒車之被告車輛，因而發生碰撞，故雙方就本件
    車禍之發生均有過失至明。本院審酌被告駕駛自用小客車，
    於鄰近無號誌交岔路口處，倒車前行時，未注意其他車輛動
    態，業衍祺駕駛系爭車輛，行至同上路口，未注意車前車輛
    倒車動態、違規跨越分向限制線行駛，兩車同為肇事原因，
    有臺中市車輛行車事故鑑定委員會鑑定意見書可參（見本院
    卷第32、33頁），認雙方就本件車禍發生之過失情節輕重，
    被告及業衍祺各應負擔百分之50之過失責任。
  ㈢次按因故意或過失，不法侵害他人之權利者，負損害賠償責
    任；汽車、機車或其他非依軌道行駛之動力車輛，在使用中
    加損害於他人者，駕駛人應賠償因此所受之損害；不法毀損
    他人之物者，被害人得請求賠償其物因毀損所減少之價額，
    民法第184條第1項前段、第191條之2前段、第196條分別定
    有明文。被告駕車之過失行為與系爭車輛受損之結果間，二
    者間具有相當因果關係，原告依據侵權行為之法律關係請求
    被告賠償所受損害，洵屬正當，應予准許。 
　㈣所謂因毀損減少之價額，得以修復費用為估定之標準，但以
    必要者為限，例如修理材料以新品換舊品應予折舊，最高法
    院77年度第9次民庭會議決議闡釋甚明。本件因被告於前揭
    時地駕車疏忽以致肇事，使原告所有之系爭車輛毀損，被告
    自應依上述規定對原告負賠償責任，惟系爭車輛之修理既係
    以新零件更換被毀損之舊零件，揆諸前揭說明，自應扣除零
    件折舊部分。而依行政院所頒「固定資產耐用年數表」及「
    固定資產折舊率表」之規定，自用小客車之耐用年數為5年
    ，依定率遞減法每年折舊1000分之369；再依營利事業所得
    稅查核準則第95條第6項之規定，固定資產提列折舊採用定
    率遞減法者，以1年為計算單位，其使用期間未滿1年者，按
    實際使用之月數相當於全年之比例計算之，不滿1月者，以1
    月計。本件原告固請求系爭車輛之修復費用43,225元，其中
    工資為3,225元、零件為29,800元、輪胎4顆為10,200元，並
    提出估價單及委修單為憑。惟被告辯稱：更換其中3顆輪胎
    之費用7,650元等，均非本件修復之必要費用等語。經查，
    本件車禍中，系爭車輛之右側車身與被告車輛之左前車頭發
    生擦撞，系爭車輛右後輪鋼圈因而造成擦損，有道路交通事
    故補充資料表及現場照片可參（見本院卷第66、71、72頁）
    ，系爭車輛之右後輪胎雖因本件車禍造成外觀擦損，但尚未
    造成其功能性減損達無法使用而須更換之程度，此觀系爭車
    輛於車禍後係送至原廠維修，估價項目含「四輪定位」之工
    資，有估價單在卷可按（見本院卷第41頁），並無更換輪胎
    之項目，況依原告所提更換輪胎之委修單所示，系爭車輛於
    111年7月7日始入廠更換4顆輪胎，距本件車禍發生日即111
    年2月8日已近5個月，與本件車禍是否相關，尚非全然無疑
    ，難認系爭車輛因本件車禍有更換4顆輪胎之必要，是原告
    請求更換4顆輪胎之費用10,200元，並無理由。又被告雖辯
    稱：估價單所列「後工字樑架樑左支架2,100元」並非必要
    費用云云，惟系爭車輛係送交原廠由專業技師維修，其維修
    過程所使用之零件，應屬原廠認定維修所必需，原廠收取此
    部分費用，並無不合理之處，且被告亦未舉出及證明該「後
    工字樑架樑左支架2,100元」有何不當之處，所辯尚無可採
    。
　⒊基上，系爭車輛之修復費用應以原廠估價單為計算基準（見
    本院卷第41、42頁）。參照卷附系爭車輛之行車執照，系爭
    車輛原發照日期為101年9月13日，算至111年2月8日本件事
    故發生時，使用期間已逾耐用年限。又採用定率遞減法計算
    折舊者，其最後1年之折舊額，加歷年累計折舊額，其總和
    不得超過該資產成本10分之9。故逾耐用年數之系爭車輛，
    其殘值為10分之1，依上開方式扣除折舊額後，原告得請求
    之零件費用為2,980元（計算式：29,800×0.1＝2,980），加
    計工資3,225元，原告得請求系爭車輛修復必要費用為6,205
    元（計算式：2,980＋3,225＝6,205）。
  ㈤復按損害之發生或擴大，被害人與有過失者，法院得減輕賠
    償金額，或免除之；前2項之規定，於被害人之代理人或使
    用人與有過失者，準用之，民法第217條第1項、第3項明文
    規定。而此規定之目的，在謀求加害人與被害人間之公平，
    故在裁判上法院得以職權減輕或免除之，最高法院85年台上
    字第175號著有判例可參。經查，本件車禍事故之發生，被
    告固有倒車未注意其他車輛動態之過失，惟訴外人業衍祺亦
    有未注意車前狀態及跨越分線限制線行駛之過失，業如前述
    。而業衍祺駕駛原告所有之系爭車輛肇事，業衍祺為原告之
    使用人，原告就業衍祺之過失亦有過失相抵之適用。是兩造
    對於本件事故之損害擴大均有肇事原因，本院審酌雙方過失
    之情節，認兩造各應負擔百分之50之過失責任。是以此為計
    ，則被告賠償金額應為3,103元（計算式：6,205×0.5＝3,103
    ，小數點以下四捨五入）。
  ㈥末按給付無確定期限者，債務人於債權人得請求給付時，經
    其催告而未為給付，自受催告時起，負遲延責任。其經債權
    人起訴而送達訴狀，或依督促程序送達支付命令，或為其他
    相類之行為者，與催告有同一之效力；又遲延之債務，以支
    付金錢為標的者，債權人得請求依法定利率計算之遲延利息
    。但約定利率較高者，仍從其約定利率；應付利息之債務，
    其利率未經約定，亦無法律可據者，週年利率為百分之5，
    民法第229條第2項、第233條第1項及第203條分別定有明文
    。本件原告對被告之侵權行為損害賠償債權，核屬無確定期
    限之給付，自應經原告之催告而未為給付，被告始負遲延責
    任。準此，原告請求被告自起訴狀繕本送達之翌日即111年9
    月29日起，按週年利率百分之5計付遲延利息，核無不合。
五、綜上所述，原告依侵權行為之法律關係，訴請被告給付3,10
    3元，及自111年9月29日起至清償日止，按週年利率百分之5
    計算之利息，為有理由，應予准許；逾此部分之請求，為無
    理由，應予駁回。
六、本件原告勝訴部分，係適用小額訴訟程序而為被告敗訴之判
    決，依民事訴訟法第436條之20規定，應依職權宣告假執行
    。又被告陳明願供擔保免為假執行，經核並無不合，爰酌定
    相當擔保金額宣告之。另原告雖聲請供擔保宣告假執行，惟
    本件係屬小額訴訟程序，依民事訴訟法第436條之20條規定
    ，法院為被告敗訴判決時，原應依職權宣告假執行，而無待
    於原告之聲請，是原告聲請供擔保為假執行之宣告，無非促
    使法院職權之發動而已，本院自無須就其聲請為准駁之裁判
    ，附此敘明。
七、另依民事訴訟法第436條之19第1項、第79條規定，本件訴訟
    費用額確定為1,000元，由被告負擔72元，餘由原告負擔。
中　　華　　民　　國　　111 　年　　11　　月　　29　　日
                      臺灣臺中地方法院臺中簡易庭
                                  法　官　吳蕙玟
以上正本係照原本作成。
如不服本判決，應於送達後20日內，以判決違背法令為理由，向
本院提出上訴狀並表明上訴理由（上訴理由應表明一、原判決所
違背之法令及其具體內容；二、依訴訟資料可認為原判決有違背
法令之具體事實），如於本判決宣示後送達前提起上訴者，應於
判決送達後20日內補提上訴理由書（須附繕本）。如委任律師提
起上訴者，應一併繳納上訴審裁判費。
中　　華　　民　　國　　111 　年　　11　　月　　29　　日
                                  書記官　楊思賢